臺灣臺南地方法院臺南簡易庭民事判決
109年度南簡字第715號
原      告  陳坤宏  住○○市○區○○○路000巷0號十二樓                        之0 
訴訟代理人  林石猛律師
            吳孟桓律師
被      告  陳韶英


            陳玉敏

上列當事人間請求遷讓房屋事件，經本院於民國109年10月27日
言詞辯論終結，判決如下：
    主      文
被告應自民國一０九年六月三日起至民國一０九年八月十四日止，
按月連帶給付原告新臺幣柒佰捌拾陸元。
被告陳韶英應自民國一０九年八月十五日起至民國一０九年九月八
日止，按月給付原告新臺幣柒佰捌拾陸元。
原告其餘之訴駁回。
訴訟費用由被告連帶負擔。
本判決原告勝訴部分得假執行。但被告如按月以新臺幣柒佰捌拾
陸元為原告預供擔保，得免為假執行。
原告其餘假執行之聲請駁回。
    事實及理由
一、原告起訴主張：原告於民國87年12月9日因贈與法律關係而
    取得臺南市○區○○○段000○號即門牌號碼臺南市○區○○街000巷
    0弄0號房屋（下稱系爭房屋）之所有權，系爭房屋坐落臺南
    市○區○○○段000地號土地（下稱系爭土地），原告持有系爭
    土地權利範圍7分之1。被告2人無權占有系爭房屋，被告陳
    玉敏至109年8月14日始搬離系爭房屋，被告陳韶英至109年9
    月8日始搬離系爭房屋，被告2人無權占有系爭房屋期間，係
    屬共同侵害原告之所有權，每月應可獲得相當於租金之不當
    得利，參酌內政部不動產交易實價查詢服務網所示，系爭房
    屋相同地區、3房2廳格局之31年屋齡無電梯公寓租金約為每
    月新臺幣（下同）9,000元，即約每坪304元，而系爭房屋屋
    齡雖有40年，然格局為2層樓透天，是以每坪304元為計算基
    礎，原告得請求被告2人自起訴狀繕本送達翌日起至遷讓返
    還系爭房屋之日止，按月連帶給付12,334元【計算式：系爭
    房屋總面積134.12平方公尺×0.3025×304元＝12,334元（元以
    下4捨5入）】。為此，爰依民法第184條第1項前段、第185
    條第1項前段、第179條之規定，訴請被告2人自起訴狀繕本
    送達翌日起至遷讓返還系爭房屋之日止，按月連帶給付12,3
    34元。並聲明：１、被告2人自起訴狀繕本送達翌日起至遷讓
    返還系爭房屋之日止，按月連帶給付12,334元。２、願供擔
    保，請准宣告假執行。
二、被告則以：兩造為兄弟姐妹關係，依民法第1115條規定，兄
    弟姐妹親等同一，原告在報關行工作，薪水及經濟能力優於
    被告，兄弟姐妹彼此分擔照顧義務天經地義，何來不當得利
    ？不當得利係指沒有合法根據，或事後喪失合法根據，致他
    人遭受損失而獲得之利益，既然民法有所依據，互負照顧義
    務即無不當得利問題。系爭房屋係兩造父母所出資購買的，
    當初登記在原告名下，被告係基於父親死後未滿一年，依民
    間說法，父親魂魄可能會回到系爭房屋看看子女，被告才會
    留在系爭房屋內，待父親死亡滿一年即會搬出系爭房屋。系
    爭房屋雖登記原告單獨所有，但系爭房屋之房屋稅係被告陳
    玉敏所繳納，系爭土地係由兩造共有，原告僅持有7分之1。
    被告陳韶英於109年6月5日左右即已搬離系爭房屋，109年9
    月8日那日被告陳韶英係僱請清潔人員清理系爭房屋內父母
    所留之物品，能賣的就賣掉，被告陳韶英最後還支付5,000
    元，原告以外之姊妹都知情。被告陳玉敏係於109年8月14日
    搬離系爭房屋等語，資為抗辯。並聲明：１、原告之訴駁回
    。２、如受不利之判決，願供擔保請准宣告免為假執行。
三、本院得心證之理由：
（一）關於兩造為兄弟姐妹關係，系爭房屋於87年12月9日登記
      為原告所有，系爭土地為兩造所共有，原告持分7分之1，
      被告2人於108年12月25日原告提起本件訴訟時居住在系爭
      房屋內，被告陳玉敏於109年8月14日搬離系爭房屋等情，
      有系爭房屋、土地登記第一類謄本1份附卷可參（見本院
      卷第31至35頁），且為兩造所不爭執，堪信為真實。
（二）按所有權人對於無權占有或侵奪其所有物者，得請求返還
      之。對於妨害其所有權者，得請求除去之，民法第767條
      第1項前段定有明文。又當事人主張有利於己之事實者，
      就其事實有舉證之責任，民事訴訟法第277條所規定；以
      無權占有為原因，請求返還不動產者，占有人對不動產所
      有權存在之事實無爭執，而僅以非無權占有為抗辯者，不
      動產所有權人對其不動產被無權占有之事實無舉證責任，
      占有人自應就其取得占有係有正當權源之事實證明之（最
      高法院85年度台上字第1120號判決要旨參照）。查原告於
      87年12月9日取得系爭房屋之所有權，被告2人自起訴時至
      搬離系爭房屋之日止，占用系爭房屋乙節，業如前述，則
      原告主張被告2人於遷離系爭房屋前，係為無權占用系爭
      房屋等語，雖為被告2人所否認，並辯稱：兩造為兄弟姐
      妹關係，依民法第1115條規定，兄弟姐妹親等同一，原告
      在報關行工作，薪水及經濟能力優於被告，兄弟姐妹彼此
      分擔照顧義務天經地義，況系爭房屋之房屋稅係被告陳玉
      敏所繳納，其等何來不當得利云云，然依民法第1115條第
      1項規定，應受扶養之人須無直系血親卑親屬、直系血親
      尊親屬、家長等人扶養，始由其兄弟姐妹負扶養義務，且
      依民法第1117條第1項規定，受扶養人應符合不能維持生
      活且無謀生能力之要件，始得依法請求扶養，而被告2人
      並未提出任何證據證明其等符合上開要件，實難認原告有
      扶養被告2人之義務；再者，縱認系爭房屋之房屋稅係由
      被告陳玉敏所繳納，惟此與被告2人是否有占用系爭房屋
      之正當權源無涉，僅生被告陳玉敏得否依其他法律關係請
      求原告返還房屋稅款之問題，是被告上開抗辯並不足採；
      此外，被告2人既未提出其他事證證明其等占有系爭房屋
      係有正當權源，則被告2人於搬離系爭房屋前，即屬無權
      占有系爭房屋。另原告主張：被告陳韶英於109年9月8日
      搬離系爭房屋乙節，為被告陳韶英所否認，並辯稱：其於
      109年6月5日即已搬離，109年9月8日那日係僱請清潔人員
      清理系爭房屋內父母所留之物品，能賣的就賣掉，其最後
      還支付5,000元，原告以外之姊妹都知情云云，然被告陳
      韶英並未提出任何證據證明其清理之物品係屬父母所遺留
      ，而非其所留，是難認被告陳韶英上開辯陳係屬有據，仍
      應認被告陳韶英係於109年9月8日將其所有物品搬離系爭
      房屋，而仍占用系爭房屋至109年9月8日。
（三）次按無法律上之原因而受利益，致他人受損害者，應返還
      其利益；因故意或過失，不法侵害他人之權利者，負損害
      賠償責任；數人共同不法侵害他人之權利者，連帶負損害
      賠償責任，民法第179條前段、第184條第1項前段、第185
      條第1項前段所規定。又無權占有他人土地，可能獲得相
      當於租金之利益為社會通常之觀念（最高法院61年臺上字
      第1695號判例意旨參照）。又依不當得利之法則請求返還
      不當得利，以無法律上之原因而受利益，致他人受有損害
      ，且該受利益與受損害之間有因果關係存在為其要件，故
      其請求返還之範圍，應以對方所受之利益為度，非以請求
      人所受損害若干為準（最高法院77年度臺上字第1211號判
      決要旨參照）。再按城市地方房屋租金，以不超過土地及
      建物改良申報總價年息百分之10為限，土地法第97條第1
      項定有明文；而土地法第97條規定於租用基地建築房屋亦
      準用，土地法第105條另有明定。又基地租金之數額，除
      以基地申報地價為基礎外，尚須斟酌基地之位置，工商業
      繁榮之程度，承租人利用基地之經濟價值及所受利益等項
      ，並與鄰地租金相比較，以為決定，並非必達申報總地價
      年息百分之10最高額（最高法院68年臺上字第3071號判例
      要旨參照）。查系爭房屋係位於臺南市東區，係屬城市地
      方土地；又系爭土地面積為112.95平方公尺，原告持分7
      分之1，土地申報地價為每平方公尺6,480元，系爭房屋之
      課稅現值為209,700元等情，有建物及土地登記第一類謄
      本、臺南市政府財政稅務局臺南分局109年1月16日南市財
      南字第1093201291號函各1份附卷可參（見本院108年度補
      字第956號卷〈下稱本院補字卷〉第27至29、47頁），本院
      審酌系爭房屋係位於臺南市東區東成街巷弄內之住宅區，
      又被告2人占用系爭房屋係作為住家使用，並無從事任何
      商業活動，認原告請求相當於租金之不當得利，應以系爭
      房屋及土地之總價額年息3%計算，較為允當。準此，原告
      請求自本件起訴狀繕本送達翌日即109年6月3日起至被告
      陳玉敏搬離系爭房屋之日即109年8月14日止，被告2人應
      按月連帶給付相當於租金之不當得利金額786元【計算式
      ：（112.95平方公尺×6,480元×1/7＋209,700元）×3%÷12＝7
      86（元以下4捨5入）】，另請求被告陳韶英自109年8月15
      日起至搬離系爭房屋之日即109年9月8日止，按月給付相
      當於租金之不當得利金額786元，自屬有憑；逾此範圍之
      請求，即屬無據。
四、綜上所述，被告2人於搬離系爭房屋前係屬無權占用系爭房
    屋，原告依據民法第179條前段、第184條第1項前段、第185
    條第1項前段規定，請求被告2人應自109年6月3日起至109年
    8月14日止，按月連帶給付相當於租金之不當得利金額786元
    ；請求被告陳韶英自109年8月15日起至109年9月8日止，按
    月給付相當於租金之不當得利金額786元，為有理由，應予
    准許；逾此範圍之請求，為無理由，不應准許。
五、末按各當事人一部勝訴、一部敗訴者，其訴訟費用，由法院
    酌量情形，命兩造以比例分擔或命一造負擔，或命兩造各自
    負擔其支出之訴訟費用；共同訴訟人因連帶或不可分之債敗
    訴者，應連帶負擔訴訟費用，民事訴訟法第79條、第85條第
    2項定有明文。本件原告雖一部勝訴、一部敗訴，惟本件被
    告2人係因共同無權占用系爭房屋始須給付相當於租金之不
    當得利，是認本件訴訟費用應由被告連帶負擔為適當，爰判
    決如主文第4項所示。
六、本件原告勝訴部分係屬民事訴訟法第427條第1項簡易訴訟事
    件，所為被告敗訴之判決，依同法第389條第1項第3款之規
    定，應依職權宣告假執行，原告雖陳明願供擔保並聲請宣告
    假執行，惟其聲請不過促請法院職權發動，本院自無庸就其
    聲請而為准駁之裁判；又被告另陳明願供擔保，請求免為假
    執行宣告，於法亦無不合，併酌定相當擔保金額准許之。至
    於原告敗訴部分，假執行之聲請失所依附，應予駁回。
據上論結，本件原告之訴為一部分有理由、一部分無理由，依民
事訴訟法第436條第2項、第79條、第85條第2項、第389條第1項
第3款、第392條第2項，判決如主文。
中　　華　　民　　國　　109 　年　　11　　月　　12　　日
                  臺灣臺南地方法院臺南簡易庭
                                  法  官  王參和
以上正本係照原本作成。
如不服本判決，應於送達後20日內，向本院提出上訴狀並表明上
訴理由，如於本判決宣示後送達前提起上訴者，應於判決送達後
20日內補提上訴理由書（須附繕本）。如委任律師提起上訴者，
應一併繳納上訴裁判費。
中　　華　　民　　國    109   年    11    月    12    日
                                  書記官  程伊妝